【裁判字號】    95,訴,2431
【裁判日期】    950915
【裁判案由】    毒品危害防制條例
【裁判全文】
臺灣臺中地方法院刑事判決              95年度訴字第2431號
公  訴  人  臺灣臺中地方法院檢察署檢察官
被      告  甲○○
上列被告因違反毒品危害防制條例案件，經檢察官提起公訴（95
年度毒偵字第3232號），本院合議庭裁定由受命法官獨任進行簡
式審判程序後，判決如下：
    主  文
甲○○施用第一級毒品，處有期徒刑捌月。扣案含海洛因殘渣袋
參包（淨重零點零壹公克、空包裝重零點柒柒公克）沒收銷燬之
，注射針筒肆支沒收。
    犯罪事實及理由
一、甲○○前因施用毒品案件，經法院裁定觀察、勒戒，於民國
    94年10月31日執行完畢釋放。詎不知悔改，猶仍基於反覆、
    延續施用第一級毒品海洛因之單一行為決意，自95年5月起
    至95年7月15日23時許止，以每天施用1次之頻率，在其位於
    臺中市○○○○街14號4樓之公司宿舍內，以注射針筒注射
    之方式，反覆、延續施用海洛因多次。嗣於95年7月17日12
    時10分許，為警在其上開宿舍內查獲，並扣得第一級毒品海
    洛因殘渣袋3包（驗後淨重0.01公克、空包裝重0．77公克）
    及其所有供施用海洛因所用之注射針筒4支等物。
二、前揭犯罪事實，業據被告甲○○坦承不諱，復有前揭海洛因
    殘渣袋3包及注射針筒4支扣案足佐，另有詮昕科技股份有限
    公司濫用藥物尿液檢驗報告1紙附卷可稽，是被告自白與卷
    證相符，其反覆、多次施用第一級毒品事實，應堪認定。另
    被告前經觀察、勒戒執行完畢釋放等情，亦有法務部全國施
    用毒品案件紀錄表1份在卷可考，被告於觀察勒戒執行完畢
    後5年內，再為本件施用毒品犯行，其犯行堪以認定。
三、按刑法業於95年7月1日修正公布施行。修正後刑法第二條第
    一項規定：「行為後法律有變更者，適用行為時之法律。但
    行為後之法律有利於行為人者，適用最有利於行為人之法律
    」。經查：
（一）毒品危害防制條例所規定處罰之施用毒品行為具有反覆實
      施之性質，然各次施用毒品之行為係滿足各單次毒癮發作
      所致，各次施用毒品行為係各自獨立，尚難認係同一行為
      之數次舉動，換言之，施用毒品行為與接續犯之概念有別
      。而集合犯與連續犯之區別，則在於立法者已將本質上具
      有反覆、延續實行之特徵予特別歸類而定為犯罪構成要件
      之行為要素，且依社會通念於客觀上認為符合一個反覆、
      延續性之行為觀念者即應僅成立集合犯之一罪，反之則係
      連續犯，準此，毒品危害防制條例既依成癮性、濫用性及
      對社會危害性而將毒品分為四級，且僅規定處罰施用第一
      、二級毒品，足見毒品危害防制條例所處罰施用第一、二
      級毒品，其構成要件之行為要素係具有成癮、濫用之反覆
      、延續實行，且依社會通念於客觀上認為符合一個反覆、
      延續性之行為觀念，於刑法評價上，即應僅成立「集合犯
      」之一罪。
（二）本次修法關於連續犯規定刪除之原因，固然係源於實務上
      對於連續犯「同一罪名」之認定過寬，然施用毒品犯罪本
      質上具有成癮性、反覆性，所侵害者亦屬單一之社會公共
      法益，此與修法前針對多數侵害個人人身、財產法益之犯
      行而論以裁判上一罪相比，如將反覆施用毒品行為僅予以
      一次之刑法評價，較不致造成濫用連續犯規定之疑慮。況
      前揭修正理由更明示在廢除連續犯規定後，針對吸毒等犯
      罪類型，應發展「接續犯」及「包括一罪」之概念，以限
      縮數罪併罰之範圍，益見立法者亦深知施用毒品犯罪有其
      本質上之特殊性，倘行為人已因施用毒品成癮而反覆為同
      一之吸毒犯行，仍應視其具體情形論以「構成要件之行為
      單數」，而為「包括一罪」，僅受一次之刑法評價，自不
      能徒執廢除連續犯規定係採從嚴之刑事政策，而謂修法後
      反覆多次施用毒品行為均應予以數罪併罰。
（三）準此以言，被告既反覆多次施用海洛因，犯罪行為甚屬密
      集，顯見被告確已施用毒品成癮，揆諸前揭說明，被告所
      為應論以「構成要件之行為單數」中之「集合犯」型態，
      為「包括一罪」，僅受一次之刑法評價。而被告所為數次
      施用毒品之數行為跨越新舊法，其中部分行為在舊法時期
      ，部分行為在新法施行以後，即應依最後行為時之法律處
      斷，自不發生行為後法律變更問題。
四、核被告所為，係犯毒品危害防制條例第十條第一項之施用第
    一級毒品罪。被告為供施用海洛因之目的而持有海洛因，其
    於施用前後持有海洛因之低度行為，應為施用之高度行為所
    吸收，均不另論罪。被告先後多次施用海洛因之犯行，為集
    合犯，僅屬包括一罪而受一次之法律評價。爰審酌被告犯罪
    動機、目的、手段，犯罪後坦承犯行，施用毒品主要係對於
    自身健康之戕害等一切情狀，量處如主文所示之刑。扣案注
    射針筒4支係被告供施用海洛因所用之物，爰依刑法第38條
    第1項第2款沒收。扣案前揭海洛因殘渣袋3包，因殘留於盛
    裝毒品之包裝袋與毒品已無法析離，是足認該包裝袋係屬毒
    品無疑，均應依毒品危害防制條例第18條第1項前段併予宣
    告沒收銷燬之。
據上論斷，應依刑事訴訟法第二百七十三條之一第一項、第二百
九十九條第一項前段，毒品危害防制條例第十條第一項、第十八
條第一項前段，刑法第十一條前段、第三十八條第一項第二款，
判決如主文。
中    華    民    國    95    年    9     月    15    日
                  刑事第二庭  法  官  郭書豪
上正本證明與原本無異。
如不服本判決，應於送達後十日內向本院提出上訴狀（須附繕
本），上訴於台灣高等法院台中分院。
中    華    民    國    95    年    9     月    19    日
                              書記官  陳美虹
附錄本案論罪科刑法條：
毒品危害防制條例第十條第一項：
施用第一級毒品者，處六月以上五年以下有期徒刑。
施用第二級毒品者，處三年以下有期徒刑。


司法院資訊處製作；財團法人民間司法改革基金會備份。
